【裁判字號】    97,審訴,323
【裁判日期】    970402
【裁判案由】    毒品危害防制條例
【裁判全文】
臺灣高雄地方法院刑事判決             97年度審訴字第323號
公  訴  人  臺灣高雄地方法院檢察署檢察官
被      告  甲○○
上列被告因違反毒品危害防制條例案件，經檢察官提起公訴（96
年度毒偵字第6319號），本院判決如下：
    主  文
本件公訴不受理。
    事  實
一、公訴意旨略以：被告甲○○前因施用毒品案件，經本院88年
    度毒聲字第856 號裁定送強制戒治，於民國89年2 月1 日戒
    治期滿，由台灣高雄地方法院檢察署檢察官以89年度戒毒偵
    字第147 號為不起訴處分確定。俟於強制戒治執行完畢5年
    內又基於施用第一級毒品海洛因及施用第二級毒品甲基安非
    他命之犯意，非法施用第一級毒品海洛因及施用第二級毒品
    甲基安非他命各1 次（所涉施用毒品罪嫌，另行簽分偵辦）
    。詎其仍不知悔改，明知海洛因及甲基安非他命分經公告為
    毒品危害防制條例第2 條第2 項所列管第一級毒品及第二級
    毒品，不得非法持有、施用，竟基於施用第一級毒品海洛因
    之犯意，於95年11月10日早上某時許，在高雄縣鳥松鄉○○
    ○路38號5 樓內，以注射針筒注射之方式，施用第一級毒品
    海洛因1 次；又基於施用第二級毒品甲基安非他命之犯意，
    於95年11月9 日某時許，在高雄縣梓官鄉○○○路46巷23號
    住處內，以將甲基安非他命置放於鋁箔紙上加熱使成煙霧再
    用嘴或鼻吸用之方式，施用第二級毒品甲基安非他命，嗣於
    95年11月10日9 時許，在高雄縣鳥松鄉○○○路38號5 樓為
    警查獲，並經其同意採集其尿液送請檢驗確呈嗎啡及甲基安
    非他命陽性反應，始知上情。為此因認被告乃違反毒品危害
    防制條例第10條第1 、2 項施用第一級與第二級毒品罪云云
    。
二、按起訴之程序違背規定，應諭知不受理之判決，並得不經言
    詞辯論為之，刑事訴訟法第303 條第1 款、第307 條定有明
    文。次者，參諸最高法院95年第7 次刑事庭會議決議意見乃
    謂毒品危害防制條例於92年7 月9 日修正公布，自93年1 月
    9 日施行，其中第20條、第23條將施用毒品之刑事處遇程序
    ，區分為「初犯」及「5 年內再犯」、「5 年後再犯」。依
    其立法理由之說明：「初犯」，經觀察、勒戒或強制戒治後
    ，應為不起訴處分或不付審理之裁定；經觀察、勒戒或強制
    戒治執行完畢釋放後，「5 年內再犯」者，因其再犯率甚高
    ，原實施之觀察、勒戒及強制戒治既已無法收其實效，爰依
    法追訴或裁定交付審理。至於經觀察、勒戒或強制戒治執行
    完畢釋放後，「5 年後再犯」者，前所實施之觀察、勒戒或
    強制戒治已足以遮斷其施用毒品之毒癮，為期自新及協助其
    斷除毒癮，仍適用「初犯」規定，先經觀察、勒戒或強制戒
    治之程序。從而依修正後之規定，僅限於「初犯」及「5 年
    後再犯」二種情形，始應先經觀察、勒戒或強制戒治程序。
    倘被告於5 年內已再犯，「經依法追訴處罰」，縱其第3 次
    （或第3 次以上）再度施用毒品之時間，在初犯經觀察、勒
    戒或強制戒治執行完畢釋放5 年以後，已不合於「5 年後再
    犯」之規定，且因已於「5 年內再犯」，顯見其再犯率甚高
    ，原實施觀察、勒戒或強制戒治，已無法收其實效，即應依
    該條例第10條處罰。準此以觀，所謂「5 年內再犯」之判斷
    標準，乃應以行為人是否於前次觀察勒戒或強制戒治執行完
    畢釋放後，5 年內再因涉犯施用毒品之罪、業「經檢察官予
    以追訴而由法院論罪科刑」者為斷，據此判斷被告第3 次施
    用毒品犯行應否該當毒品危害防制條例所定訴追要件。是縱
    令行為人果於前次觀察、勒戒及強制戒治執行完畢釋放後另
    有施用毒品之舉，倘若該等犯行尚未經法院依法追訴處罰，
    猶難遽謂其業已該當前述「5 年內再犯」之訴追要件，合先
    敘明。
三、經查：被告甲○○前因施用毒品案件，經本院88年度毒聲字
    第93號裁定送觀察、勒戒後，認有繼續施用毒品傾向，遂以
    88年度毒聲字第856 號裁定令入戒治處所施以強制戒治，再
    以88年度毒聲字第4141號裁定停止戒治，於88年7 月1 日予
    以釋放（指揮書執畢日期為89年2 月1 日），因停止戒治期
    滿未經撤銷而視為執行完畢，另由台灣高雄地方法院檢察署
    檢察官以89年度戒毒偵字第147 號為不起訴處分確定等情，
    有台灣高等法院被告前案紀錄表1 件在卷可稽。至本院91年
    度訴字第2574號判決於理由中雖認定被告於該次強制戒治執
    行完畢釋放後、又於91年間更行涉犯施用毒品之罪，並有該
    案卷附高雄市政府衛生局煙毒尿液檢驗成績書1 份可證，然
    被告上述施用毒品犯行迄今既未經檢察官依法提起公訴並由
    法院予以判決，揆諸前揭說明，自不得逕謂其業已該當毒品
    危害條例第23條第2 項所定「5 年內再犯」之要件。職是，
    被告本件施用毒品犯行相距前次強制戒治執行完畢釋放之日
    （即89年2 月1 日）既已逾5 年，檢察官未見及此猶就被告
    前揭犯行提起本件公訴，起訴程序於法顯有未合，爰不經言
    詞辯論，逕為諭知不受理之判決。
據上論斷，應依刑事訴訟法第303 條第1 款、第307 條，判決如
主文。
中    華    民    國    97    年     4    月     2    日
                  刑事第七庭  審判長法官 李淑惠
                                    法官 陳君杰
                                    法官 陳明呈
以上正本證明與原本無異。
如不服本判決應於收受本判決後10日內向本院提出上訴書狀，並
應敘述具體理由，如未敘述上訴理由者，應於上訴期間屆滿後20
日內補提理由書狀於本院（均須按他造當事人之人數附繕本）「
切勿逕送上級法院」。
中    華    民    國    97    年    4     月    3     日
                                  書記官 林明忠


司法院資訊處製作；財團法人民間司法改革基金會備份。
